【裁判字號】    96,易,408
【裁判日期】    970328
【裁判案由】    傷害
【裁判全文】
臺灣花蓮地方法院刑事判決               96年度易字第408號
公  訴  人  臺灣花蓮地方法院檢察署檢察官
被      告  戊○○
上列被告因傷害案件，經檢察官提起公訴（96年度偵字第2519號
），本院判決如下：
    主  文
戊○○傷害人之身體，處有期徒刑貳月，如易科罰金，以新臺幣
壹仟元折算壹日。減為有期徒刑壹月，如易科罰金，以新臺幣壹
仟元折算壹日。
    事  實
一、戊○○與其妻甲○○（另為不起訴處分）及友人乙○○於民
    國96年4月11日下午5時許，聯袂至花蓮縣光復鄉○○村○○
    街150 號欲探望其母丁○○，是時丁○○因年紀老邁行動不
    便，由渠子鍾少僱用外勞ＴＲＡＮ  ＴＨＩ  ＬＩＥＮ（越
    南籍，中文譯為丙○○，以下以中文譯名稱之）加以照料中
    。戊○○一行人抵達該處時，甲○○見丁○○坐在客廳大門
    邊，即喚丁○○開門，然丁○○無法打開，便改命丙○○開
    門。甲○○進屋後與丁○○閒聊，並詢問因天氣熱要否回家
    ，丁○○旋表示有回家意願，丙○○聽聞後，便稱如要將丁○○帶走，要先問過鍾少，並推甲○○要其離開。戊○○在
    門外目睹此情，突萌怒氣，即進入客廳對丙○○罵稱「妳是
    什麼東西」並欲將丁○○帶離，丙○○見狀便前去阻攔，戊○○竟基於傷害人身體之犯意，以手揮打丙○○下巴、後背
    部，並用手肘頂丙○○身體，再抓丙○○脖子將之往前推撞
    前方櫃子，致丙○○受有中右後側頭皮部分5公分×5公分紅
    腫及左側頸部擦傷皮下紅點、胸壁挫傷等傷害。
二、案經丙○○訴由花蓮縣警察局鳳林分局報告臺灣花蓮地方法
    院檢察署檢察官偵查起訴。
    理  由
壹、有關證據能力部分：
    按證人依法應具結而未具結者，其證言不得作為證據；次按
    被告以外之人於審判外之言詞或書面陳述，除法律有規定者
    外，不得作為證據；又被告以外之人於檢察事務官、司法警
    察官或司法警察調查中所為之陳述，與審判中不符時，其先
    前之陳述具有較可信之特別情況，且為證明犯罪事實存否所
    必要者，得為證據；又被告以外之人於審判外之陳述，雖不
    符前4 條之規定，而經當事人於審判程序同意作為證據，法
    院審酌該言詞陳述或書面陳述作成時之情況，認為適當者，
    亦得為證據；當事人、代理人或辯護人於法院調查證據時，
    知有第159條第1項不得為證據之情形，而未於言詞辯論終結
    前聲明異議者，視為有前項之同意，刑事訴訟法第158條之3
    、第159條第1項、第159條之2、第159條之5分別定有明文。
    查：
  (一)告訴人丙○○偵查中之指訴並未具結，依上開規定已無證據
    能力；又告訴人於警詢時之指訴，核其性質屬被告以外之人
    於審判外之言詞陳述，原則無證據能力，而被告於本院準備
    程序中已表明不同意告訴人警詢指述作為證據，且告訴人經
    本院傳喚到庭後所為證述，其所述情節與警詢所述大致相符
    ，則揆諸上揭規定，告訴人警詢陳述並無傳聞證據例外具有
    證據能力之情形，是告訴人警詢陳述亦無證據能力。
  (二)證人徐盟宗、乙○○、鐘振國分別於警偵訊時之陳述，核其
    性質雖屬被告以外之人於審判外之言詞陳述，原則無證據能
    力，然被告已於本院準備程序中表示對證據能力無意見，且
    未於言詞辯論終結前聲明異議，經本院審酌該言詞陳述作成
    時之情況，並無不適當之情形，依上揭規定，上開證人警偵
    訊時之陳述均具證據能力。
  (三)葉日昇診所驗傷診斷書及鳳林榮民醫院診斷證明書各1 紙，
    係負責為告訴人驗傷診斷傷勢之醫生，依其所見而為之證明
    文書，核其性質屬被告以外之人於審判外之書面陳述，原則
    無證據能力。被告雖於本院準備程序中對上開診斷證明書之
    證據能力表示意見，認為「對告訴人就診時有診斷證明書上
    所載傷勢無意見，但對告訴人傷勢來源有意見」等語，惟觀
    諸被告辯解之真意，應係爭執上開2 紙診斷證明書之證明力
    ，而非否認證據能力。又被告對上開2 紙診斷證明書之證據
    能力並未於言詞辯論終結前聲明異議，且經本院審酌該書面
    陳述，自外部觀之乃醫生基於其專業知識所製作，且未敘述
    事發經過、傷害係何人造成等事實，而具相當中立性，是其
    作成過程並無不適當之情形，揆諸前揭說明，該2 紙診斷證
    明書均具證據能力，合先敘明。
貳、認定犯罪事實所憑之證據及理由：
一、訊據被告戊○○固不否認於上揭時、地伊偕同妻及友人一同
    前去探視伊母丁○○，並與告訴人丙○○發生爭執等情，惟
    矢口否認有何傷害犯行，辯稱：伊未與告訴人拉扯，因伊雙
    手扶著丁○○未曾離開，亦無以伊身體衝撞告訴人，告訴人
    所受傷勢應係其自己製造的云云，惟查：
  (一)上揭犯罪事實，業據證人即告訴人於本院審理時結稱：於上
    揭時間，被告偕同甲○○、乙○○至伊住處，當時丁○○在
    客廳，即開門讓渠等進屋，被告及甲○○進來後，便要將丁○○帶走，伊有阻止，並說要先問伊雇主鍾少，被告便罵伊
    「妳是什麼東西」，伊不讓被告帶走丁○○，此時甲○○拉
    伊雙手手腕，被告用右手打伊下巴，左手打伊後背，被告當
    時火氣很大，出手很重，但被告並沒有抓伊雙手，伊聽見乙○○說不要這樣，鄰居（按即徐盟宗）也跑進來看，但被告
    仍抓伊脖子將伊向前推，致伊頭頂後方撞到前面的櫃子而受
    傷，此時鄰居說不要打女孩子，伊喊救命，並打電話報警與
    致電鐘少，被告打完伊後，便與甲○○將丁○○帶走。嗣員
    警及鐘少趕來，鐘少即帶伊就醫，先至葉日昇診所，但因伊
    一直吐，醫生建議轉診，便再至鳳林榮民醫院診斷等語明確
    ，核與證人即到場處理員警鍾振國於偵查中結稱：伊於當日
    下午6 時許到場處理時，告訴人對伊說被被告抓頭撞牆等語
    相符。又參諸證人乙○○於偵審中證稱：當天伊搭被告夫妻
    便車返回光復鄉途中，甲○○稱欲探望丁○○，抵達上揭住
    處時，見丁○○坐在客廳靠近門口處，甲○○喚丁○○開門
    ，但教了很久丁○○還是不會開，此時告訴人出來見狀便開
    門，甲○○進屋後與丁○○閒聊，告訴人在旁一直插嘴，並
    趕甲○○出去，被告當時在外面聽聞後很生氣，便進入客廳
    罵告訴人「妳算什麼東西」並欲把丁○○帶走，但告訴人不
    從，被告即與告訴人推擠，告訴人當時一手拿手機在講電話
    ，另一隻手跟被告擋來擋去，被告以手肘頂告訴人身體，甲○○雙手打開擋在兩人中間，不讓兩人起衝突，伊當時拉住
    被告，並叫被告不能打人，之後告訴人就打電話報警等語。
    另證人即告訴人鄰居徐盟宗於偵查中證稱：上揭時地因有人
    發生口角，伊便前去查看，伊目睹告訴人與被告夫妻推擠，
    被告用手撥開告訴人，甲○○則用手拉告訴人，且有耳聞甲○○在隔開告訴人與被告時，對被告稱「你不要打她要不然
    會出事情」，但伊僅看見被告握拳做勢要打告訴人，並未出
    手，嗣被告夫妻帶丁○○離開時，伊見告訴人摸著頭打電話
    報警，並向到場員警表示其有受傷等語。則依上開2 位證人
    所陳情節，可知被告在盛怒之下確與告訴人發生肢體衝突無
    訛。再觀諸告訴人於案發後2 小時內即立刻前往葉日昇診所
    接受診斷，在該診所診斷期間，除明顯受有中右後側頭皮部
    分5公分×5公分紅腫及左側頸部擦傷皮下紅點外，更嘔吐嚴
    重，併有血絲嘔吐物，經醫生建議乃轉診至鳳林榮民醫院，
    亦經診斷有頭部、胸壁挫傷之傷害，有葉日昇診所及鳳林榮
    民醫院分別開立之驗傷診斷書及診斷證明書在卷可憑，依上
    開診斷證明書所載告訴人受傷狀況均與告訴人所訴及證人乙○○證述情節相合，是告訴人證述遭被告毆傷乙節，應非子
    虛，可以採信。至上揭驗傷診斷書雖載告訴人尚受有右手前
    臂內側3公分×9公分擦傷、左手前臂內側點狀擦傷等傷害；
    診斷證明書亦載告訴人受有兩側上肢挫傷，然被告在毆打告
    訴人過程中，並未拉扯告訴人雙手，業據告訴人證述如上，
    是該傷勢應非被告造成，附此說明。
  (二)又證人甲○○固於本院證稱：案發當時告訴人衝過來與伊及
    被告推擠，要阻止被告將丁○○推出屋外，伊在旁邊一手勾
    住告訴人手臂，一手抓告訴人手腕，而被告當時護著丁○○
    ，被告雙手完全沒有碰到告訴人等語，然證人甲○○與被告
    為夫妻，關係親密，有被告個人基本資料查詢結果表在卷可
    稽，其所證述情節難認無迴護被告之虞，況查甲○○之證詞
    ，稽與被告於偵查中供稱：伊與甲○○當時確有與告訴人拉
    扯等語及證人乙○○、徐盟宗上揭所陳均有齟齬，是其證言
    ，尚難採信。至證人乙○○、徐盟宗雖證述未目睹被告毆打
    告訴人，然由證人乙○○亦證稱其未目睹甲○○以手抓住告
    訴人，而證人徐盟宗則表示被告與告訴人有一段在屋內情形
    ，其不清楚，則上揭2 證人既未全程清楚目睹被告與告訴人
    發生衝突之過程，自難據渠2 人證言，即遽認被告並未毆打
    告訴人。
  (三)綜上所述，被告所辯，均不足採。本案事證明確，被告犯行
    洵堪認定，應予依法論科。
二、核被告所為，係犯刑法第277條第1項之傷害罪。被告先後數
    次毆打告訴人之行為，係基於同一傷害犯意下之接續行為，
    且在密切接近之時地實施，侵害同一法益，各行為之獨立性
    薄弱，屬接續犯，應只論以傷害一罪。爰審酌被告並無前科
    紀錄，素行尚佳，犯本罪之動機、手段、告訴人所受傷害程
    度、被告於犯罪後仍一再狡飾犯行、毫無悔意之態度等一切
    情狀，量處如主文所示之刑。又查被告犯罪時間係在96年4
    月24日以前，合於中華民國九十六年罪犯減刑條例第2條第1
    項第3款之規定，應就其宣告刑減刑2分之1 ，並就宣告刑及
    減得之刑均諭知易科罰金之折算標準，以示懲儆。
據上論斷，應依刑事訴訟法第299條第1項前段，刑法第277條第1
項、第41條第1項前段，刑法施行法第1條之1，中華民國96年罪
犯減刑條例第2條第1項第3款、第7條，第9條，判決如主文。
本案經檢察官張立中到庭執行職務
中    華    民    國    97    年    3     月    28    日
                  刑事第二庭  法 官  吳韻馨
上列正本證明與原本無異。
如對本判決不服，應於送達後10日內，向本院提出上訴狀（上訴
狀應記載具體上訴理由並應抄附繕本）告訴人或被害人如對於本
判決不服者，應具備理由請求檢察官上訴，其上訴期間之計算係
以檢察官收受判決正本之日期為準。
中    華    民    國    97    年    3     月    28    日
                               書記官
附錄本判決論罪之法律條文：
中華民國刑法第277條第1項：
（普通傷害罪）
傷害人之身體或健康者，處 3 年以下有期徒刑、拘役或 1 千元
以下罰金。
犯前項之罪因而致人於死者，處無期徒刑或 7 年以上有期徒刑；
致重傷者，處3年以上10年以下有期徒刑。


司法院資訊處製作；財團法人民間司法改革基金會備份。
